臺灣臺中地方法院刑事判決　　　　　　　96年度訴字第2350號
公　訴　人　臺灣臺中地方法院檢察署檢察官
被　　　告　乙○○
選任辯護人　林建宏　律　師
上列被告因準強盜案件，經檢察官提起公訴（96年度偵字第135
40號），本院判決如下：
    主  文
乙○○竊盜，累犯，處有期徒刑肆月，如易科罰金，以新臺幣壹
仟元折算壹日。
    事  實
一、乙○○曾犯侵占案件，經本院於民國94年6 月16日以94年度
    豐簡字第353號判處有期徒刑4月確定，甫於94月11月18日縮
    短刑期執行完畢，猶不知悔改，復基於意圖為自己不法所有
    之犯意，於96年5 月27日21時48分許，在臺中市○區○○○
    街135號4 樓第一影城電影院第2放映廳內，趁電影即將播放
    完畢，觀眾沉醉劇情及光線昏暗之際，低身接近丙○○及甲○○之座位，徒手竊取放在其二人間腳旁之紙袋（內有現金
    新臺幣1,800元、信用卡2張、粉紅包包、口罩、修正帶、尺
    、瓶裝礦泉水、小皮包各1 個及筆數支等物），得手後，隨
    即往出口逃逸。甲○○發現有異，即隨尾追捕乙○○，並喝
    令乙○○停止不從，雙方因拉扯紙袋，先後在該處二樓、三
    樓及一樓之手扶電梯上跌倒，使甲○○受有右肩閉鎖性脫臼
    之傷害（未告訴），嗣乙○○逃至臺中市○區○○街122 號
    前為警方所逮捕，並扣得丙○○所有之上述失竊物品（均已
    由丙○○領回）。
二、案經臺中市警察局第一分局報告臺灣臺中地方法院檢察署檢
    察官偵查起訴。
    理  由
壹、程序方面：
    按被告以外之人於審判外之言詞或書面陳述，除法律有規定
    者外，不得作為證據。被告以外之人於檢察事務官、司法警
    察官或司法警察調查中所為之陳述，與審判中不符時，其先
    前之陳述具有較可信之特別情況，且為證明犯罪事實存否所
    必要者，得為證據。又被告以外之人於審判外之陳述，雖不
    符前四條之規定，而經當事人於審判程序同意作為證據，法
    院審酌該言詞陳述或書面陳述作成時之情況，認為適當者，
    亦得為證據。當事人、代理人或辯護人於法院調查證據時，
    知有第159條第1項不得為證據之情形，而未於言詞辯論終結
    前聲明異議者，視為有前項之同意。刑事訴訟法第159 條第
    1 項、第159 條之3 、第159 條之5 分別定有明文。本件證
    人甲○○於警詢中指述其追逐被告過程中與被告拉扯，因而
    2 次跌落電扶梯受有上述傷勢之陳述，與其事後於偵查中所
    陳述被告未有推、毆打及反擊等動作，其係自行跌倒手撐地
    而受傷等節不符（詳後述），且其於警詢之陳述，經辯護人
    於本院準備程序時表示拒絕作為證據，而其警訊中之陳述並
    未具有較可信之特別情況，亦非證明本件犯罪事實存否所必
    要者，故本院認證人甲○○於警詢之陳述無證據能力。另證
    人丙○○於警訊中之陳述，被告及辯護於法院調查證據時，
    均未於言詞辯論終結前聲明異議，依刑事訴訟法第159條之5
    第2項之規定，自得為證據。
貳、實體方面：
一、上開事實，業據被告於警詢、偵查中及本院審理時坦承不諱
    ，核與證人丙○○於警詢、偵查及本院審理時所證述：紙袋
    放在伊與甲○○腳的中間，被告伸手要拿紙袋前，伊和甲○○都沒有看著紙袋。甲○○追出去後伊過幾秒才反應過來發
    現紙袋不見，當時人已經跑出門口。被告拿紙袋時伊以為是
    踢到紙袋，因為電影院裡面很暗，當時電影快要演完，當時
    沒有人走動，只有被告一人走動。甲○○追出時並沒有喊叫
    只是瞬間衝出去。伊和甲○○是坐在電影院中走道較寬的第
    一排位置等語（見本院卷第59頁至第62頁）；及證人甲○○
    於本院審理中證述：紙袋當時放在伊和丙○○中間腳旁的地
    上，當時電影院燈光比較暗，電影快結束，被告從伊右手邊
    經過時，伊聽到紙袋被取走的聲音，但沒有看到被告拿紙袋
    ，伊彎腰查看原本懷疑被告踢到紙袋，但發現紙袋不見了，
    看見有人匆忙去，伊不知道是被告拿走所以就追出去。被告
    急忙衝過伊認為被告可能踢到紙袋查看後才發現紙袋不見。
    被告接近拿紙袋時完全沒有碰到伊，當時燈光昏暗沒有看出
    與被告距離多遠，因為沒有看到被告只聽到聲音，只有看到
    一個黑影閃過，因為被告有彎腰閃過，伊認為被告為了怕遮
    到我們的視線等語（見本院審理卷第63頁至第64頁）相契合
    ，可證當時紙袋雖然係放在證人丙○○、甲○○兩人間之腳
    旁地上，但因電影即將結束，所有觀眾沉醉及注意劇情之最
    後結局，加以當時電影院光線昏暗無法看清周遭人物動態，
    被告彎腰接近竊取紙袋時，證人丙○○、甲○○均疏未防備
    ，對紙袋之支配力係處於鬆弛之狀態，直到被告竊盜紙袋產
    生噪音，證人甲○○尚未察覺紙裝已遭被告竊走，而誤以被
    告彎腰離開時不小心踢到紙袋，等低頭查看時才發覺紙袋不
    見，在未確定何人竊取之情況下追遂被告，於此同時證人丙○○方發現其紙袋不翼而飛，亦不知何人竊走等節應堪認定
    。從而，被告係利用證人丙○○、甲○○對於紙袋支配力未
    有防備之際，以和平、秘密方法竊取紙袋之犯行，係屬竊盜
    行為，而與搶奪罪以乘人不備，不及抗拒公然掠取其財物之
    構成要件有別，應論以竊盜罪甚明。此外，並有贓物認領保
    管單各1紙、相片7張、丙○○所繪製放映廳現場圖、澄清綜
    合醫院診斷證明書1 紙附卷可證，足證被告之自白與事實相
    符，本件事證明確，被告犯行堪以認定，應依法論科。
二、按刑法第329 條之規定旨在以刑罰之手段，保障人民之身體
    自由、人身安全及財產權，免受他人非法之侵害，以實現憲
    法第8 條、第22條及第15條規定之意旨。立法者就竊盜或搶
    奪而當場施以強暴、脅迫者，僅列舉防護贓物、脫免逮捕或
    湮滅罪證三種經常導致強暴、脅迫行為之具體事由，係選擇
    對身體自由與人身安全較為危險之情形，視為與強盜行為相
    同，而予以重罰。至於僅將上開情形之竊盜罪與搶奪罪擬制
    為強盜罪，乃因其他財產犯罪，其取財行為與強暴、脅迫行
    為間鮮有時空之緊密連接關係，故上開規定尚未逾越立法者
    合理之自由形成範圍，難謂係就相同事物為不合理之差別對
    待。經該規定擬制為強盜罪之強暴、脅迫構成要件行為，乃
    指達於使人難以抗拒之程度者而言是與強盜罪同其法定刑，
    尚未違背罪刑相當原則，與憲法第23條比例原則之意旨並無
    不符（司法院大法官會議解釋第630 號可資參照）。依此解
    釋之意旨構成刑法329 條準強盜罪之構成要件為竊盜或搶奪
    ，因防護贓物、脫免逮捕或湮滅罪證，而當場施以強暴脅迫
    須達於使人難以抗拒之程度者亦明。經查：證人甲○○於偵
    查中證述：被告從伊的右手邊衝過來將紙袋提走，伊就追出
    電影院，伊從4 樓追到二、三樓的手扶梯那裡跌倒，因為電
    扶梯運作的方向是由下往上，伊與被告是逆向由上往下追，
    伊腳步不穩自行跌倒，摔倒前被告沒有打或推伊。伊與被告
    拉扯紙袋時，被告沒有捶打或推伊，只是瞪伊及用力搶回伊
    手中的紙袋，伊受傷與被告搶回紙袋無關。被告當時也跌倒
    ，二個人身體沒有接觸，被告提起紙袋繼續往樓下跑，被告
    與伊又在一、二樓電扶梯上跌倒，伊跌倒完全是因為電扶梯
    由下往上，而我們均由上往下跑，因腳步不穩所致，伊跌倒
    並非是被告打或推伊所為引起。伊在電扶梯跌倒過程中，伊
    用手撐地肩膀撐地受到反作力雖有受傷，但尚未脫臼，伊會
    脫臼是伊追逐被告的過程中用力捶被告的背部，因被告太壯
    了，伊手受到反作力才造成脫臼，伊捶被告時被告並沒有反
    擊，被告只是拼命地的跑而已等語（見偵卷第14頁至第16頁
    ）；及被告於偵查中所供述：有人在後追伊，說是他的東西
    要伊不跑，他追到伊後，我們便拉扯包包，由4 樓開始追，
    在二樓時伊跌到，他與伊拉扯中他有跌倒，在過程中伊推他
    一把，他有跌到。伊怕甲○○逮捕伊，伊就推甲○○，甲○○因此跌倒了等語（見偵卷第6頁、第7頁、第17頁）；及被
    告於準備程序時供稱：伊沒有推開甲○○，伊只是用力扭轉
    身體掙脫甲○○的拉扯，甲○○也說他是自行跌擊等語（見
    本院審理卷第10頁至第11頁）以觀，縱令證人甲○○於警詢
    中指述：伊右肩閉鎖性脫臼受傷，是因為與被告拉扯跌落手
    扶梯，又追打被告所致等語（見警卷第9 頁；與其偵查中所
    證之情節不符），及被告於偵查中與本院準備程序所供述之
    內容不符，但綜觀證人甲○○所證述及被告供述等節以觀，
    顯然被告僅單純與證人甲○○拉扯紙袋或推開甲○○，並未
    當場對甲○○施加任何強暴、脅迫之不法行為，至使甲○○
    難以抗拒之程度，故依上開說明被告之行為，僅構成竊盜罪
    ，而與準強盜罪之構成要件有間。
三、核被告乙○○所為，係刑法第320條第1項之竊盜罪。蒞庭檢
    察官認被告所為，應依同法第325條第1項之搶奪罪論處，而
    變更起訴法條，自有未洽，已詳述於前，惟起訴基本社會事
    實同一，爰依法變更起訴法條，併此敘明。爰審酌被告曾犯
    侵占案件，經本院於94年6月16日以94年度豐簡字第353號判
    處有期徒刑4 月確定，於94月11月18日縮短刑期執行完畢，
    有臺灣高等法院被告前案紀錄表及臺灣臺中地方法院檢察署
    刑案資料查註紀錄表各1 份在卷為憑，被告前受有期徒刑之
    執行完畢後，5 年以內再犯有期徒刑以上之罪，為累犯，應
    依刑法第47條第1 項之規定加重其刑。爰審酌被告有上述前
    科紀錄，素行不佳，竟利用電影即將播放完畢，劇情高漲觀
    眾忘我及光線昏暗之際，竊盜他人所有之財物，危害民眾財
    產安全及社會治安非淺，及其坦承犯行態度良好等一切情狀
    ，量處如主文所示之刑，並諭知易科罰金之折算標準，以示
    懲儆。蒞庭公訴人雖請求判處被告有期徒刑8 月，惟本院考
    量被告係觸犯刑度較輕之竊盜犯行，而非犯刑度較重之搶奪
    罪及其所造成危害之程度及上開情節，認對被告科處如主文
    所示之刑罰，已足收懲儆之效，是蒞庭檢察官具體求刑之刑
    度尚嫌過重，併予敘明。
據上論斷，應依刑事訴訟法第299條第1 項、第300條，刑法320
條第1 項、第41條第1 項前段、第47條第1 項，刑法施行法第1
之1 條第1 項、第2 項前段，判決如主文。
中　　華　　民　　國　　96　　年　　9 　　月　　13　　日
              刑事第三庭   審判長  法  官  唐光義
                                   法  官  郭妙俐
                                   法  官  楊萬益
上正本證明與原本無異。
如不服本判決，應於收送達後10日內向本院提出上訴書狀（應敘
述具體理由並附繕本）。
上訴書狀如未敘述理由，應於上訴期間屆滿後20日內補提理由書
於本院。
                                   書記官  薛淑玲
中　　華　　民　　國　　96　　年　　9 　　月　　13　　日
附錄論罪科刑法條
中華民國刑法第320條
（普通竊盜罪、竊佔罪）
意圖為自己或第三人不法之所有，而竊取他人之動產者，為竊盜
罪，處 5 年以下有期徒刑、拘役或 5 百元以下罰金。
意圖為自己或第三人不法之利益，而竊佔他人之不動產者，依前
項之規定處斷。
前二項之未遂犯罰之。
